# 咨询陈版及各位老师关于公司分立的会计处理

提问人：KGD789 时间：2019-12-19 08:05:14
A公司于 2012 年 5 月（甲持股 60%、乙持股 40%），截止 2019 年 11 月30 日公司账面的股东权益如下：实收资本 15000 万元、资本公积 20000万元、专项储备 8000 万元、盈余公积 10000 万元、未分配利润 80000 万元，现如今 A 以存续分立的方式分立出 B，以 2019 年 11 月 30 日为基准日，业已进行了审计、评估等工作，分立后 B 公司（全部为甲持股）的股东权益明细：实收资本 10000 万元、资本公积 10000 万元、盈余公积5000 万元、未分配利润 60000 万元。甲不再持有 A 公司股份。
对于这种形式的公司分立，应如何进行会计处理？甲能否按照同控制下企业合并？那么乙对 A 由重大影响转为控制，按照非同一下企业合并处理？
由于 B 公司类似于新成立的公司，B 公司单体层面的股东权益是否需要将盈余公积、留存收益等在资本公积列报？

回答人：chenyiwei
1 、新设公司B自身报表中尚无经营记录，故设立时的留存收益余额应为零，分出到 B的资产、负债的入账价值减去 B 公司的实收资本后，剩余部分全部计入资本公积——资本溢价。
2 、应注意区分分入到 B 的资产、负债组合是否构成 “业务”。如构成业务，则在 B 的报表中按同一控制下合并处理，否则视同资产收购。
3 、通过分立，乙取得了对 A 的控制权，如果 A 保留的资产、负债构成业务的，则对乙而言按非同一控制下合并处理。